臺灣雲林地方法院刑事判決
110年度易字第109號
公  訴  人  臺灣雲林地方檢察署檢察官
被      告  張承翔



上列被告因詐欺案件，經檢察官提起公訴（110年度偵字第399號
）及移送併辦（110年度偵字第2472號），本院改以簡式審判程
序，並判決如下：
    主      文
張承翔幫助犯洗錢防制法第十四條第一項之洗錢罪，處有期徒刑
貳月，併科罰金新臺幣貳萬元，罰金如易服勞役，以新臺幣壹仟
元折算壹日。
    事實及理由
一、本件犯罪事實及證據，除增列「被告張承翔於本院準備程序
    、簡式審理程序之自白」；寄送帳戶時間均更正為「民國10
    9年7月24日」外，其餘均引用檢察官起訴書及併辦意旨書之
    記載（如附件、所示）。
二、論罪科刑：
㈠、按刑法上之幫助犯，係對於犯罪與正犯有共同之認識，而以
    幫助之意思，對於正犯資以助力，而未參與實施犯罪之行為
    者而言（最高法院88年度台上字第1270號判決意旨參照）。
    刑法關於正犯、幫助犯之區別，係以其主觀之犯意及客觀之
    犯行為標準，凡以自己犯罪之意思而參與犯罪，其所參與者
    ，苟係犯罪構成要件之行為，亦為正犯。如以幫助他人犯罪
    之意思而參與犯罪，其所參與者又為犯罪構成要件以外之行
    為，則為從犯（最高法院95年度台上字第3886號判決意旨參
    照）。被告交付本案帳戶之存摺、提款卡及密碼予詐騙集團
    成員，供詐騙集團成員詐欺告訴人張賜賢、顏宏霖、蘇仁德
    、曹詠捷取得財物之用，僅為他人詐欺取財犯行提供助力，
    尚無證據足以證明被告係以自己實施詐欺取財犯罪之意思，
    或與他人為詐欺取財犯罪之犯意聯絡，或有直接參與詐欺取
    財犯罪構成要件行為分擔等情事，被告應屬幫助犯詐欺取財
    罪。
㈡、再按行為人提供金融帳戶金融卡及密碼供他人使用，嗣後被
    害人雖匯入款項，然此時之金流仍屬透明易查，在形式上無
    從合法化其所得來源，未造成金流斷點，尚不能達到掩飾或
    隱匿特定犯罪所得之來源、去向及所在之作用，須待款項遭
    提領後，始產生掩飾、隱匿之結果。故而，行為人提供金融
    帳戶提款卡及密碼，若無參與後續之提款行為，即非洗錢防
    制法第2條第2款所指洗錢行為，無從成立一般洗錢罪之直接
    正犯；又金融帳戶乃個人理財工具，依我國現狀，申設金融
    帳戶並無任何特殊限制，且可於不同之金融機構申請多數帳
    戶使用，是依一般人之社會通念，若見他人不以自己名義申
    請帳戶，反而收購或借用別人之金融帳戶以供使用，並要求
    提供提款卡及告知密碼，則提供金融帳戶者主觀上如認識該
    帳戶可能作為對方收受、提領特定犯罪所得使用，對方提領
    後會產生遮斷金流以逃避國家追訴、處罰之效果，仍基於幫
    助之犯意，而提供該帳戶之提款卡及密碼，以利洗錢實行，
    仍可成立一般洗錢罪之幫助犯（最高法院108年台上大字第3
    101號刑事裁定）。被告與其交付本案帳戶之詐騙集團成員
    素不相識，其主觀上當可預見提供金融帳戶供他人使用，可
    能淪為他人實施財產犯罪之工具，金流經由人頭帳戶被提領
    後將產生追溯困難之情，仍提供本案帳戶資料以利洗錢實行
    ，應成立幫助洗錢罪。公訴檢察官亦認為被告所為構成洗錢
    罪之幫助犯，並當庭更正，而此並未涉及法條變更，附此敘
    明。
㈢、核被告所為，係犯刑法第30條第1項前段、第339條第1項之幫
    助犯詐欺取財罪，及刑法第30條第1項前段、洗錢防制法第1
    4條第1項之幫助洗錢罪，其以一行為觸犯幫助詐欺取財罪及
    幫助洗錢罪，並讓2位告訴人受有財產上損害，為想像競合
    犯，應依刑法第55條前段規定，從重論以幫助洗錢罪。
㈣、被告為幫助犯，依刑法第30條第2項之規定，按正犯之刑減輕
    之；又被告於審判中自白洗錢犯罪，依洗錢防制法第16條第
    2項規定，減輕其刑，並依法遞減之。
三、法官考量刑度的理由：
    法官考量刑度的理由我國詐欺事件頻傳，嚴重損及社會治安
    及國際形象，而偵查機關因人頭帳戶氾濫，導致查緝不易，
    常見受害人求償無門，成為犯罪偵查之死角，相關權責機關
    無不透過各種方式極力呼籲及提醒，而被告對於重要之金融
    交易工具未能重視，亦未正視交付帳戶可能導致之嚴重後果
    ，而將帳戶之儲金簿、金融卡及密碼交付他人，並容任他人
    以該帳戶作為犯罪之工具，助長財產犯罪之風氣，致被害人
    受有財產上損害，造成社會互信受損，擾亂金融交易往來秩
    序，所為實不足取，惟念及被告能坦承犯行，尚有悔意，其
    並未實際參與詐欺取財之犯行，責難性較小，且目前已經有
    較為穩定工作，但也因為小孩剛滿足歲，經濟上的負擔甚大
    ，家裡開銷都必須依賴被告支應，被告在審理過程中並未逃
    避責任，也希望能賠償，只是目前現實上經濟能力力有未逮
    等一切情狀，量處最低刑度，應足以反應被告此次行為之惡
    性。又本案因洗錢防制法為7年本刑以下之罪，可易服社會
    勞動，附此敘明。
四、關於沒收：
    按犯罪所得，屬於犯罪行為人者，沒收之；前2項之沒收，
    於全部或一部不能沒收或不宜執行沒收時，追徵其價額。惟
    苟無犯罪所得，或無法證明有犯罪所得，自不生利得剝奪之
    問題。是以，在幫助犯之情形，倘若幫助犯並未因其幫助行
    為而獲得任何犯罪所得（如未自正犯處取得任何利益）或無
    法證明其有犯罪所得，自不生利得剝奪之問題，亦不需就正
    犯所獲得之犯罪所得而負沒收、追徵之責。查依本案依卷存
    證據，尚無從認定不明詐欺正犯將詐得之款項交付、朋分予
    被告，或另給予相關報酬，難認被告有從中獲取任何利得，
    自不得對之宣告沒收。
五、應適用之法律：
    刑事訴訟法第273 條之1 第1 項、第299 條第1 項前段、第
    310 條之2 、第454 條第2 項。
本案經檢察官吳文城偵查起訴及移送併辦，檢察官施家榮到庭執
行職務。 
中　　華　　民　　國　　110 　年　　7　　月　　30　　日
                  刑事第一庭  法　官   王子榮
以上正本證明與原本無異。
如不服本判決應於收受判決後 20 日內向本院提出上訴書狀，並
應敘述具體理由；其未敘述上訴理由者，應於上訴期間屆滿後
20 日內向本院補提理由書（均須按他造當事人之人數附繕本）
。「切勿逕送上級法院」。
                               書記官  黃佑怡　　　　
中　　華　　民　　國　　110 　年　　8 　　月　　2 　　日
附錄論罪科刑法條：
中華民國刑法第339條
（普通詐欺罪）
意圖為自己或第三人不法之所有，以詐術使人將本人或第三人之
物交付者，處5年以下有期徒刑、拘役或科或併科50萬元以下罰
金。
以前項方法得財產上不法之利益或使第三人得之者，亦同。
前二項之未遂犯罰之。

洗錢防制法第14條
有第二條各款所列洗錢行為者，處7年以下有期徒刑，併科新臺
幣5百萬元以下罰金。
前項之未遂犯罰之。
前二項情形，不得科以超過其特定犯罪所定最重本刑之刑。

附件、臺灣雲林地方檢察署檢察官110年度偵字第399號起訴書
附件、臺灣雲林地方檢察署檢察官110年度偵字第2472號移送
        併辦意旨書